【裁判字號】    99,抗,1708
【裁判日期】    991119
【裁判案由】    履行契約等
【裁判全文】
臺灣高等法院民事裁定                  99年度抗字第1708號
抗  告  人  黃致誠
相  對  人  玫瑰共和國際事業有限公司
法定代理人  古瑞梅
上列當事人間請求履行契約等事件，抗告人對於中華民國99年10
月6 日臺灣士林地方法院99年度訴字第1281號所為裁定提起抗告
，本院裁定如下：
    主  文
抗告駁回。
抗告訴訟費用由抗告人負擔。
    理  由
一、按訴訟之全部或一部，法院認為無管轄權者，依原告聲請或
    依職權以裁定移送於其管轄法院。又按對於私法人或其他得
    為訴訟當事人之團體之訴訟，由其主事務所或主營業所所在
    地之法院管轄，民事訴訟法第28條、第2條第2項分別定有明
    文。次按因契約涉訟者，如經當事人定有債務履行地，得由
    該履行地之法院管轄，同法第12條固定有明文，然所謂「債
    務履行地」，係專指當事人以契約訂定之清償地而言。再按
    同法第20條前段固規定共同訴訟之被告數人，其住所不在一
    法院管轄區域內者，各該住所之法院俱有管轄權，惟該條之
    適用，係指同法第53條第1、2款規定之共同訴訟。
二、本件抗告人於原審以相對人及吳明昌為共同被告，主張伊將
    位於臺北市士林區○○○路○ 段604號1樓及地下室之「古典
    玫瑰園士林店」之經營權讓與相對人，相對人未依雙方簽立
    之租讓合約給付租讓費用；且伊承租上開房屋時交付原審共
    同被告吳明昌押租金54萬元，吳明昌逾期未返還押租金54萬
    元等語。可知，抗告人對相對人係依伊二人訂立之租讓合約
    書請求給付租讓費用，對吳明昌係依雙方訂立之押租金契約
    請求返還押租金，故為訴訟標的之權利或義務，非相對人與
    吳明昌所共有，亦非本於同一事實及法律上原因者，本件非
    屬同法第53條第1、2款之共同訴訟，故原審共同被告吳昌明
    雖住於原法院管轄區內，亦難認原法院對本件相對人依同法
    第20條前段取得管轄權。又觀諸抗告人提出之租讓合約書第
    1條1-3係約定：「乙方（即被告）以支付甲方新臺幣十八萬
    元正為第一次款，餘額以每月支付甲方（即原告）新臺幣三
    萬五千元為租讓費用期間五年，乙方以每月到期支票支付甲
    方。」等語（見本院卷第7 頁抗證一），並無約定債務履行
    地之記載。至抗告人提出之支付證明書（見本院卷第9 頁抗
    證二），依其內容，充其量僅能證明抗告人曾收取支付證明
    書上所載該等支票，但不能證明該等支票係寄送至抗告人位
    於臺北市士林區之住所。抗告人既未能證明兩造有契約履行
    地之約定，自無同法第12條之適用。而相對人之主營業所設
    於臺中縣龍井鄉○○○街31號1 樓，業據抗告人於起訴狀陳
    明，並有公司基本資料查詢在卷可稽，依同法第2條第2項之
    規定，自應由臺灣臺中地方法院管轄。原法院將相對人部分
    移送於該管轄法院，自無不合。抗告意旨指摘原裁定不當，
    求予廢棄，非有理由。
三、據上論結，本件抗告為無理由，爰裁定如主文。
中    華    民    國    99    年    11    月    19    日
                    民事第十庭
                        審判長法  官  鄭雅萍
                              法  官  詹文馨
                              法  官  徐福晉
正本係照原本作成。
不得再抗告。
中    華    民    國    99    年    11    月    19    日
                              書記官  紀昭秀

司法院資訊處製作；財團法人民間司法改革基金會備份。
